臺灣宜蘭地方法院刑事判決　　　　　　 94年度交簡上字第5號
上　訴　人
即　被　告　乙○○
輔　佐　人　甲○○○
上列上訴人即被告因公共危險案件，不服本院羅東簡易庭於中華
民國94年1月14日所為94年度羅交簡字第2號第一審簡易判決（聲
請簡易判決處刑案號：臺灣宜蘭地方法院檢察署93年度偵字第35
64號），提起上訴，本院管轄之第二審合議庭判決如下：
    主  文
上訴駁回。
乙○○緩刑貳年。
    事  實
一、乙○○明知服用酒類已達不能安全駕駛動力交通工具之程度
    時，不得駕駛動力交通工具，竟於民國93年10月14日20時許
    ，在宜蘭縣蘇澳鎮白米橋附近之小吃店飲用米酒半瓶，且於
    酒後已無安全駕駛動力交通工具能力之狀態下，仍執意駕駛
    車牌號碼GXG─160號重型機車，沿蘇澳鎮○○路往羅東方向
    行駛，嗣於同日21時許，行經蘇澳鎮○○路○段292號前，不
    慎與自同向路肩駛入車道內、由洪羿艮所駕駛之車牌號碼05
    9─GS號營業大貨車發生碰撞，乙○○因而人車倒地並受傷
    送醫，經醫師抽血檢驗後，發覺其血液中酒精濃度高達178.
    1MG／DL（換算呼氣酒精濃度為每公升0.89毫克），顯已不
    能安全駕駛動力交通工具。
二、案經宜蘭縣警察局蘇澳分局報請臺灣宜蘭地方法院檢察署檢
    察官偵查聲請以簡易判決處刑。
    理  由
一、訊據上訴人即被告乙○○固不否認「伊曾於93年10月14日20
    時許，在宜蘭縣蘇澳鎮白米橋附近之小吃店飲用米酒半瓶，
    且於酒後駕駛車牌號碼GXG─160號重型機車，沿蘇澳鎮○○
    路往羅東方向行駛，嗣於同日21時許，行經蘇澳鎮○○路○
    段292號前，不慎與自同向路肩駛入車道內、由洪羿艮所駕
    駛之車牌號碼059─GS號營業大貨車發生碰撞，伊因而人車
    倒地並受傷送醫，經醫師抽血檢驗後，發覺伊血液中酒精濃
    度高達178.1MG／DL（換算呼氣酒精濃度為每公升0.89毫克
    ）。」之事實，惟矢口否認涉有公共危險之犯行，並辯稱「
    我沒有達到不能安全駕駛的程度。我是於精神耗弱之情形下
    飲酒，並於酒後騎駛機車。」云云，惟查：
（一）被告於前揭時、地，酒後騎駛重型機車與洪羿艮所駕駛之
      營業大貨車發生碰撞，因而倒地受傷送醫，嗣經醫師抽血
      檢驗出其血液中酒精濃度高達178.1MG／DL（換算呼氣酒
      精濃度為每公升0.89毫克）之事實，業據證人洪羿艮證述
      明確，並有道路交通事故現場圖、道路交通事故調查報告
      表、蘇澳榮民醫院檢驗報告各1件及車禍現場相片5張在卷
      可稽。
（二）查飲酒後酒精會使人之自主神經系統產生亢奮與認知功能
      的暫時性缺損，且酒後駕車之駕駛人對於移動景物之追蹤
      能力、經強光照射後恢復視力之能力、監視注意四周之能
      力，均較平時缺乏，故道路交通安全規則第114條第2款規
      定「汽車駕駛人有飲用酒類或其他類似物後，其吐氣所含
      酒精濃度超過每公升0.25毫克或血液中酒精濃度超過百分
      之0.05以上者，不得駕車。」。本件情形，被告於肇事後
      ，經抽血檢驗出其血液中酒精濃度高達178.1MG／DL（換
      算呼氣酒精濃度為每公升0.89毫克），顯然其於駕車時，
      對於移動景物之追蹤能力、經強光照射後恢復視力之能力
      、監視注意四周之能力，均較平時缺乏，而無安全駕駛動
      力交通工具之能力。再者，駕駛人是否因酒醉而達不能安
      全駕駛動力交通工具，除衡之行為人駕車時飲用酒類之程
      度及血液中（呼氣中）酒精含量之多寡外，亦可參以行為
      人當時之精神狀態、駕馭車輛之情形及對於交通號誌或指
      揮之遵守能力，以資相佐。本件情形，依卷附道路交通事
      故現場圖、道路交通事故調查報告表及現場照片所示，被
      告係於直行之過程中，與自同向路肩駛入車道內之洪羿艮
      所駕營業大貨車發生碰撞，而依當時天氣陰、夜間有照明
      、柏油路面、路面濕潤、路面無缺陷、路面無障礙物、視
      距良好等情形，並無不能注意之情事，被告行經上開肇事
      地點時，竟未能注意自同向路肩駛入車道內之車輛，致發
      生車禍，依此，益徵被告肇事當時確係酒後導致注意力無
      法集中，而無法安全駕駛動力交通工具。
（三）又被告雖罹患無組織性型之精神分裂症（參卷附之蘇澳榮
      民醫院診斷證明書），然「被告因精神疾病住院治療，於
      住院期間，須醫師認定被告之精神狀態穩定，才會同意被
      告請假外出。本件事發當日，被告係自醫院請假外出，且
      當日被告亦正常服用醫師所開立之藥物，當日被告喝酒前
      之精神狀態穩定。」等事實，迭據被告及其輔佐人甲○○
      ○於本院準備程序期日及審理期日時供承明確（見二審卷
      第20、21、22、46頁），顯然被告於飲酒駕車前之精神狀
      態正常，並非處於心神喪失或精神耗弱之狀態，其於飲酒
      前實已明知服用酒類已達不能安全駕駛動力交通工具之程
      度時，不得駕駛動力交通工具，迺其竟於酒後已無安全駕
      駛動力交通工具能力之情形下，執意駕車上路，其自應負
      刑責甚明。因此，被告聲請鑑定其是否屬於精神耗弱乙節
      ，本院認為並無必要，附此敘明。
（四）綜上所述，本件事證明確，被告所辯「我沒有達到不能安
      全駕駛的程度。我是於精神耗弱之情形下飲酒，並於酒後
      騎駛機車。」云云，顯無可採，其犯行堪以認定，應依法
      論科。
二、核被告所為，係犯刑法第185條之3服用酒類，不能安全駕駛
    動力交通工具而駕駛罪。原審依被告於警詢中之供述及其他
    現存之證據，認為被告犯行明確，而依刑法第185條之3、第
    41條第1項前段，罰金罰鍰提高標準條例第2條之規定，判處
    被告拘役30日，如易科罰金，以3百元折算1日，其認事、用
    法及量刑均稱妥適，應予維持。被告飾詞否認犯行，提起上
    訴，自不足取。
三、上訴意旨雖另以「原審量刑過重，希望能減輕刑度。」云云
    ，指摘原判決不當。惟刑之量定，係原審法院得依職權自由
    裁量之事項，苟已斟酌刑法第57條各款所列情狀而未逾越法
    定刑度，即不得遽指為違法。本件被告既未提出任何積極證
    據指出原審之量刑有何失出之處，其僅憑己意對原審量刑職
    權之合法行使任意指摘，自難認為有理由。
四、綜上所述，被告提起上訴，否認犯行，並指摘原審判決量刑
    過重，請求從輕改判云云，均為無理由，應予駁回。
五、末查，被告前雖曾受有期徒刑以上刑之宣告，惟於86年1月2
    7日縮刑期滿執行完畢後，五年以內未曾受有期徒刑以上刑
    之宣告，此有臺灣高等法院被告前案紀錄表1件在卷可稽，
    其因一時失慮致罹刑章，經此審理教訓後，當知警惕而無再
    犯之虞，故本院綜核各情認原審所為刑之宣告以暫不執行為
    適當，爰併予宣告緩刑二年，以啟自新。
據上論斷，應依刑事訴訟法第455條之1第1項、第3項、第368條
，刑法第74條第2款，判決如主文。
中　　華　　民　　國　　94　　年　　6　　月　 22　　日
                  臺灣宜蘭地方法院刑事第四庭
                      審判長法  官  林 惠 玲
                            法  官  蔡 仁 昭
                            法  官  劉 家 祥
以上正本證明與原本無異。
本件不得上訴。
                            書記官  邱 淑 秋
中　　華　　民　　國　　94　　年　　6 　　月　　24　　日
附錄本案論罪科刑法條全文：
刑法第185條之3
服用毒品、麻醉藥品、酒類或其他相類之物，不能安全駕駛動力
交通工具而駕駛者，處一年以下有期徒刑、拘役或三萬元以下罰
金。
